【裁判字號】    95,訴,1305
【裁判日期】    950703
【裁判案由】    違反電業法等
【裁判全文】
臺灣臺中地方法院刑事判決              95年度訴字第1305號
公  訴  人  台灣台中地方法院檢察署檢察官
被      告  乙○○
選任辯護人  黃淑雅律師
            劉清彬律師
上列被告因違反電業法等案件，經檢察官提起公訴（九十五年度
偵字第五八一六、七五三四號），本院合議庭裁定由受命法官獨
任進行簡式審判程序，判決如下：
    主    文
乙○○共同連續改變電度表之構造竊電，處有期徒刑壹年。
扣案之電話聯絡簿貳本、客戶帳簿貳本、客戶撥表行程名冊參拾
肆張、盜撥電表度數工具拾肆支、絕緣膠布貳個、計算機壹台、
螺絲起子壹支、已包絕緣膠布之開口鉗伍支、電度表座拾伍個、
銅片貳片、白紗手套柒只、噴漆貳罐、行動電話貳支，均沒收。
    犯罪事實
一、乙○○自民國九十三年三月間起，與附表實際用電人欄所示
    之鄭增壽等人基於意圖為自己不法所有之竊電及毀損之概括
    犯意聯絡（其中附表編號４部分係乙○○住處，此部分乙○
    ○係基於單獨之犯意），由乙○○以行動電話聯絡鄭增壽等
    人，先核對台灣電力股份有限公司裝設在附表用電住址欄所
    示電表之用電度數，再連續利用回撥電表度數指示針，或加
    工安裝銅片，使電流分流，流經電計量器之電流減少等方式
    ，致台灣電力股份有限公司無從以正確用電度數計費，藉此
    達到竊電目的，竊電過程中並曾多次剪斷電表封印鎖或損壞
    電表外殼，或予以噴漆，以利竊電作業及逃避查緝，足以生
    損害於台灣電力股份有限公司。乙○○每次回撥電表度數指
    示針，向實際用電人收取回撥度數百分之三十至五十之電費
    作為報酬，加工安裝銅片則收取新台幣七千元之報酬，前後
    合計共竊得附表追償度數欄所示度數之電能。另乙○○為更
    換用電戶電表之封印鎖及電表度數指示針，復單獨基於意圖
    為自己不法所有之概括犯意，連續於竊電期間，竊取台灣電
    力股份有限公司裝設在不詳用電戶之電表封印鎖十七個、電
    表度數指示針七支。嗣於九十五年三月十三日，為警在台中
    縣梧棲鎮○○路○段六九四號乙○○住處搜索查獲，並扣得
    乙○○所有供竊電所用之電話聯絡簿二本、客戶帳簿二本、
    客戶撥表行程名冊三十四張、盜撥電表度數工具十四支、絕
    緣膠布二個、計算機一台、螺絲起子一支、已包絕緣膠布之
    開口鉗五支、電度表座十五個、銅片二片、白紗手套七只、
    噴漆二罐、行動電話二支，及乙○○竊得之電表封印鎖十七
    個、電表度數指示針七支。
二、案經台灣電力股份有限公司訴由台灣台中地方法院檢察署檢
    察官指揮台中市警察局第三分局、台中縣警察局清水分局、
    大甲分局搜證後，偵查起訴。
    理    由
一、本件被告乙○○所犯係死刑、無期徒刑、最輕本刑為三年以
    上有期徒刑以外之罪，其於準備程序中就被訴事實為有罪之
    陳述，經告知簡式審判程序之旨，並聽取公訴人、被告及辯
    護人之意見後，本院合議庭認為適宜而裁定由受命法官獨任
    進行簡式審判程序，先予敘明。
二、上揭犯罪事實，業據被告乙○○坦承不諱，核與共犯鄭增壽
    、江瑞慶、謝武徑、韋淞晟、王國財、劉俊言、陳燕逢、林
    溪泉分別於警訊、偵查中供述之情節相符，並有電話聯絡簿
    二本、客戶帳簿二本、客戶撥表行程名冊三十四張、盜撥電
    表度數工具十四支、絕緣膠布二個、計算機一台、螺絲起子
    一支、已包絕緣膠布之開口鉗五支、電度表座十五個、銅片
    二片、白紗手套七只、噴漆二罐、行動電話二支、電表封印
    鎖十七個、電表度數指示針七支扣案，及搜索扣押筆錄、扣
    押物品目錄表、竊電現場照片、台灣電力股份有限公司用電
    實地調查書、用電戶基本資料影本附卷可稽，事證明確，被
    告犯行已堪認定。
三、核被告所為，係犯電業法第一百零六條第三款之竊電罪（被
    告竊電部分亦該當刑法第三百二十三條、第三百二十條第一
    項竊盜罪之構成要件，二法條競合，依特別法優於普通法之
    原則，應優先適用電業法第一百零六條第三款），及刑法第
    三百二十條第一項之竊盜罪、第三百五十四條之毀損罪。被
    告竊電及毀損部分，分別與鄭增壽等人有犯意聯絡及行為分
    擔，為共同正犯。又被告先後多次竊電、竊盜及毀損犯行，
    時間緊接，犯罪構成要件相同，顯係各基於概括犯意反覆為
    之，為連續犯，應分別論以一罪，依法加重其刑。再被告所
    犯前述三罪間，有方法結果之牽連關係，應從一重之竊電罪
    處斷。被告行為後，刑法第五十五條「犯一罪而其方法或結
    果之行為犯他罪名者，從一重處斷」及同法第五十六條「連
    續數行為而犯同一之罪名者，以一罪論。但得加重其刑至二
    分之一」之規定，業經總統於九十四年二月二日公布廢除，
    自九十五年七月一日施行；另同法第十條第二項「稱公務員
    者，謂依法令從事於公務之人員」之規定，亦修正為「稱公
    務員者，謂下列人員：一、依法令服務於國家、地方自治團
    體所屬機關而具有法定職務權限，以及其他依法令從事於公
    共事務，而具有法定職務權限者。二、受國家、地方自治團
    體所屬機關依法委託，從事與委託機關權限有關之公共事務
    者」；同法第二十八條「二人以上共同實施犯罪之行為者，
    皆為正犯」之規定，則修正為「二人以上共同實行犯罪之行
    為者，皆為正犯」。亦即刑法第五十五條、第五十六條上開
    規定廢除後，原規定之數行為而犯同一之罪名及犯一罪而其
    方法或結果之行為犯他罪名者，除有接續犯之情形外，應按
    數罪併罰之原則論處，依修正施行後刑法第二條第一項「行
    為後法律有變更者，適用行為時之法律。但行為後之法律有
    利於行為人者，適用最有利於行為人之法律」之規定，比較
    廢除前後刑法第五十五條、第五十六條之規定，廢除後之規
    定，並未較有利於被告，故本件應適用被告行為時即廢除前
    刑法第五十五條、第五十六條之規定予以論處。另刑法第十
    條第二項修正後，台灣電力股份有限公司服務人員已非該條
    項認定之公務員，比較修正前後之規定，以修正後之規定較
    有利於被告，本件台灣電力股份有限公司委託用電戶保管之
    電表封印鎖及電表外殼，已非刑法第一百三十八條所規定之
    公務員職務上委託第三人掌管之物品，公訴人認被告損壞電
    表封印鎖及電表外殼之行為，係觸犯刑法第一百三十八條之
    罪，尚有未洽，起訴法條應予變更。再比較修正前後刑法第
    二十八條之規定，修正後之規定亦未較有利於被告，此部分
    應適用被告行為時即修正前刑法第二十八條之規定予以處斷
    ，併予敘明。爰審酌被告除曾因妨害自由等案件，經判處有
    期徒刑三月，罰金三千元外（七十六年間執行完畢，見卷附
    台灣高等法院被告前案紀錄表），並無其他前科，長時間竊
    電牟利，情節非輕，事後坦承上情，態度尚佳，且大部分用
    電戶已與台灣電力有限公司達成和解，給付追償金額，及其
    犯罪動機、目的、手段、所生損害等一切情狀，處以如主文
    所示之刑。扣案之電話聯絡簿二本、客戶帳簿二本、客戶撥
    表行程名冊三十四張、盜撥電表度數工具十四支、絕緣膠布
    二個、計算機一台、螺絲起子一支、已包絕緣膠布之開口鉗
    五支、電度表座十五個、銅片二片、白紗手套七只、噴漆二
    罐、行動電話二支，係被告所有，供犯罪所用之物，應依刑
    法第三十八條第一項第二款規定宣告沒收。至於其餘扣案之
    電錶基座改裝表、ＴＯＵ電錶輔助抄錶卡、紫虹緣ＫＴＶ繳
    款通知書、成都川菜館電費通知收據、工具箱、電錶度數指
    數針、電錶封印鎖、電錶等物，或非被告所有，或與本案無
    直接關連，均不宜宣告沒收。
四、公訴意旨略以：被告於竊電行為之不詳時間、地點，另竊取
    台灣電力股份有限公司所有之電表、電表玻璃外殼，因認被
    告此部分行為亦涉有刑法第三百二十條第一項之竊盜罪嫌。
    經查此部分為被告所堅詞否認，且卷內尚乏用電戶之電表、
    電表玻璃外殼失竊之資料，公訴人亦未明確指陳被告係在何
    處竊取電表、電表玻璃外殼，以供查證，此部分自屬不能證
    明，惟公訴人認被告此部分行為，與其前開有罪部分有裁判
    上之一罪關係，故不另為無罪之諭知。
據上論斷，應依刑事訴訟法第二百七十三條之一第一項、第二百
九十九條第一項前段、第三百條，電業法第一百零六條第三款、
刑法第十一條前段、第二條第一項、第三百二十條第一項、第三
百五十四條、修正前刑法第二十八條、第五十五條、廢除前第五
十六條，罰金罰鍰提高標準條例第一條前段，判決如主文。
本案經檢察官甲○○到庭執行職務。
中    華    民    國    95    年     7    月     3    日
                  刑事第八庭    法  官  鍾堯航
上正本證明與原本無異。
如不服本判決，應於送達後十日內向本院提出上訴狀（須附繕本
），上訴於台灣高等法院台中分院。
                                書記官  葉泰濃
中    華    民    國    95    年     7    月     3    日
附錄論罪科刑法條
電業法第一百零六條第三款：
有左列行為之一者為竊電，處五年以下有期徒刑、拘役或五百元
以下罰金：
三  損壞或改變電度表、無效電力計、其他計電器之構造，或以
    其他方使其失效不準者。
刑法第三百二十條第一項：
意圖為自己或第三人不法之所有，而竊取他人之動產者，為竊盜
罪，處五年以下有期徒刑、拘役或五百元以下罰金。
刑法第三百五十四條：
毀棄、損壞前二條以外之他人之物或致令不堪用，足以生損害於
公眾或他人者，處二年以下有期徒刑、拘役或五百元以下罰金。


司法院資訊處製作；財團法人民間司法改革基金會備份。
